臺灣高等法院臺南分院刑事裁定
　　　　　　　　　　　　　　　　 94年度毒抗字第184號　Ａ
抗　告　人
即　被　告　甲○○
上列抗告人因聲請觀察、勒戒案件，不服臺灣臺南地方法院中華
民國94年6月3日裁定（94年度毒聲字第347號）提起抗告，本院
裁定如下：
    主  文
抗告駁回。
    理  由
一、本件抗告意旨略以：聲請人即抗告人甲○○於民國94年2月2
    日上午至台南地方法院檢察署觀護人室報到，於晚間8時左
    右前往友人住處歸還傳真機等物時，為警帶至分局採尿送檢
    。理論上抗告人於報到期間尤其是報到當日，怎可能在這之
    前九十六小時內吸食毒品，倘若報到當日採尿，豈不自己斷
    送己路？又抗告人於上開時日未吸用毒品，但平日偶有服用
    安眠藥及國安感冒糖漿之習慣，平日工作間亦會飲用維士比
    及保力達等飲料補充體力，是否因此之故而驗出尿液含有陽
    性反應，伏乞明察云云。
二、經查：
  (一)抗告人即被告甲○○於94年2月2日22時往前回溯數日內，在
    不詳地點，施用第二級毒品安非他命，嗣於該日22時許，在
    其友人葉俊宏位於台南縣新營巿南紙街135巷8號之住處，為
    警發現行跡可疑而前往查緝，當場於地上起出毒品安非他命
    一小包（含袋重0.9公克）、殘渣袋一個等物，經其同意採
    驗尿液後而查獲上情之事實，有上開扣案證物及私立長榮大
    學確認報告一紙附卷可稽（偵查卷第22頁），顯見被告有施
    用第二級毒品安非他命之犯行，應非子虛。
  (二)訊據被告甲○○於警詢及偵查中固矢口否認施用第二級毒品
    安非他命之犯行，並以上開情詞置辯。惟查：第二級毒品按
    甲基安非他命經口服投與後，約百分之70之人於24小時內自
    尿中排出，約百分之90之人於96小時內自尿中排出，故推算
    吸食時間距採集時間，最長不會超過四日即96小時，此有行
    政院衛生署藥物食品檢驗局81年2月8日（81）藥檢壹字第00
    1156號函影本可參。其次，按煙毒檢驗所以分為「篩檢」與
    「確認」二步驟，乃由於煙毒「篩檢」的試藥包括「ＴＯＸ
    Ｉ－ＬＡＢ」、「ＴＤＸ」‧‧‧等，而這些「篩檢」方法
    都可能有干擾因素，造成「假陽性反應」，亦即會有服用安
    非他命（或嗎啡）以外的藥，但尿液中卻出現安非他命（或
    嗎啡）陽性反應的情形，且即使除去人為因素外，這些「篩
    檢」方法仍會有一些發生錯誤的情形（包括假陽性和假陰性
    ），此有行政院國軍退除役官兵輔導委員會榮民總醫院83年
    3月1日（83）北總內字第0185號函及87年10月14日（87）北
    總內字第22240號函表示「現行衛生局對於尿液安非他命或
    嗎啡檢驗之方法，有免疫分析法及ＴＯＸＩ－ＬＡＢ等，這
    些方法均屬於篩檢檢驗，確有偽陽性反應之可能」等語，及
    國立台灣大學醫學院附設醫院87年10月8日（87）校附醫秘
    字第22012號函表示「免疫分析法及ＴＯＸＩ－ＬＡＢ（即
    薄層層析法）兩者，對安非他命及嗎啡均會有偽陽性之可能
    ，且其正確性因受濃度、偽陽性及偽陰性之影響，故並非百
    分之百正確」等語，足資參照。但由於這些篩檢方法的錯誤
    百分率並非一固定值，而是在不同的條件下有不同的錯誤百
    分率，是法務部調查局於85年9月26日以八五發技（一）字
    第85114952號函表示「單以免疫分析法檢驗尿液，有可能因
    交叉反應，而對服用幾種其他非煙毒或甲基安非他命藥物者
    之尿液產生偽陽性之結果，然若搭配薄層分析法，應可摒除
    絕大部分之偽陽性問題，至於使用氣相層析質譜儀分析法確
    認，則可完全排除偽陽性之干擾」等語可稽。是本件苟僅以
    「篩檢」方法檢驗抗告人的尿液，則極有可能因抗告人服用
    中西藥而造成「偽陽性反應」，惟本件既經送請私立長榮大
    學毒物研究中心以酵素免疫分析法ＥＩＡ【篩檢】及氣相層
    析質譜儀ＧＣ／ＭＳ【確認】結果，於安非他命類確呈陽性
    反應，有臺南縣警察局麻豆分局偵辦刑案採證涉嫌人尿液送
    驗名冊及長榮大學毒物研究中心確認報告各一紙在卷（詳偵
    卷第22頁、第23頁）可稽，揆諸上開說明，即可完全排除「
    偽陽性」之干擾至明。是被告以曾服用安眠藥及國安感冒糖
    漿、或平日飲用維士比及保力達等飲料補充體力云云辯解，
    顯係無稽而不足採。
  (三)何況被告於被警查獲時日係與友人翁國欽、陳勝斌同在上開
    友人葉俊宏住處，而地上有查扣得上開毒品一包及殘渣袋一
    個在卷可稽，是被告抗告意旨辯稱：「抗告人豈有於報到期
    間尤其是報到當日吸食之理」，依上開時間點以觀，被告被
    查獲時點距早上至觀護人室報到已十餘小時，其間自有充裕
    時間吸食，至其吸食之時間點，因被告矢口否認吸食，自以
    前開採尿時間往前推論採認。被告徒以上開情詞置辯難認可
    採。其施用毒品犯行堪予認定。
三、因而原審依毒品危害防制條例第20條第一項及觀察勒戒處分
    執行條例第3條第一項規定，裁定將被告送勒戒處所觀察、
    勒戒。本院經核其認事用法，均無不當，裁定亦稱妥適。被
    告抗告意旨，猶執前詞，否認有施用第二級毒品云云，為無
    理由，應予駁回。
據上論結，應依刑事訴訟法第412條，裁定如主文。
中　　華　　民　　國　　94　　年　　7 　　月　　19　　日
                  刑事第五庭    審判長法　官　楊明章
                                      法　官　顏基典
                                      法　官　沈揚仁
以上正本證明與原本無異。
不得再抗告。
　　　　　　　　　　　　　　　　　　　書記官　李梅菊
中　　華　　民　　國　　94　　年　　7 　　月　　20　　日
